臺灣高等法院高雄分院刑事判決　　 95年度上更(一)字第349號
上　訴　人
即　被　告　丙○○
　　　　　　　　　　（現於臺灣高雄第二監獄執行中)
選任辯護人　劉新安律師
上列上訴人因違反毒品危害防制條例案件，不服臺灣高雄地方法
院94年度訴字第1548號中華民國95年2 月17日第一審判決（起訴
案號：臺灣高雄地方法院檢察署94年度偵字第3949號），提起上
訴，判決後，經最高法院發回更審，本院判決如下：
    主  文
原判決撤銷。
丙○○連續販賣第一級毒品，累犯，處無期徒刑，褫奪公權終身
。扣案如附表編號一所示之第一級毒品海洛因拾貳包（均含包裝
袋，合計驗餘淨重玖參點陸柒公克，包裝重柒點壹貳公克），均
沒收銷燬之；未扣案之販賣毒品所得新台幣捌萬元，均沒收，販
賣毒品所得如全部或一部不能沒收時，以其財產抵償之；扣案如
附表編號二、三所示之物均沒收之。
    事  實
一、丙○○前因違反毒品危害防制條例案件，分別經臺灣屏東地
    方法院以89年度屏簡字第409 號及90年度屏簡字第120 號判
    處有期徒刑3 月及有期徒刑4 月確定，2 案接續執行，於民
    國91年3 月24日執行完畢。詎仍不知悔改，明知海洛因係毒
    品危害防制條例所規定之第一級毒品，不得非法持有、販賣
    。詎丙○○竟意圖營利，基於販賣第一級毒品海洛因之概括
    犯意，先於94年2 月2 日15時至16時許，在屏東縣竹田鄉某
    處，以新台幣（下同）16萬元之代價向名為「陳尚仁」之人
    （真實姓名年籍不詳）販入第一級毒品海洛因1 台兩，並攙
    入葡萄糖粉稀釋以增加份量，除部分供己施用外，並以其所
    有之門號0000000000號之行動電話作為對外聯絡販毒之工具
    ，於94年2 月2 日20時許，在高雄縣路竹鄉○○路66之2 號
    「月世界餐廳」前之空地，以5 台錢 (半台兩）將如上所述
    稀釋過之第一級毒品海洛因9 萬元之價格，販賣第一級毒品
    海洛因予透過乙○○ (與卓月珍同居男女關係）聯繫交易事
    宜之卓月珍1 次，計販賣毒品所得金額為8 萬元（卓月珍尚
    積欠1 萬元未付清）。嗣卓月珍於94年2 月4 日8 時30分許
    ，因涉嫌毒品危害防制條例案件，與乙○○在高雄縣路竹鄉
    ○○路513 巷291 弄19號左邊產業道路旁，為警查獲，並供
    出卓月珍持用之海洛因來源係向丙○○所購買，且配合警方
    ，在警方授意之下，於94年2 月4 日13時0 分37秒許，由乙○○以卓月珍所持用之0000000000號行動電話撥打丙○○所
    使用之上開行動電話聯絡原即具有販賣第一級毒品海洛因以
    營利犯意之丙○○，佯稱欲向丙○○購買第一級毒品海洛因
    1 兩，丙○○予以應允，並依照2 人間之默契，攜帶海洛因
    前往以前之交易地點即高雄縣路竹鄉○○路66之2 號「月世
    界餐廳」前之空地，著手欲販賣予乙○○，而為警當場查獲
    ，並自丙○○所駕駛非其所有之車牌號碼YU－0292號自小客
    車右前座位下之咖啡色背包搜索扣得其所有如附表所示之物
    。
二、案經內政部警政署保安警察第三總隊第二大隊報請臺灣高雄
    地方法院檢察署檢察官偵查起訴。
    理  由
壹、證據能力之認定：
一、本件扣案如附表所示海洛因等物之證據能力：
  (一)按搜索分為有令狀搜索及無令狀搜索，有令狀搜索依刑事訴
    訟法第128 條之規定，應使用搜索票，並記載案由、應搜索
    之被告、犯罪嫌疑人或應扣押之物及應加搜索之處所、身體
    、物件或電磁紀錄、有效期間，逾期不得搜索及搜索後應將
    搜索票交還之意旨，並由法官簽名；無令狀搜索係指(1)刑事
    訴訟法第130 條所指檢察官、檢察事務官或司法警察（官）
    逮捕被告、犯罪嫌疑人、隨身攜帶之物件、所使用之交通工
    具及其立即可觸及之處所之「附帶搜索」；(2)刑事訴訟法第
    131 條第1 項係指有下列情形之一者，即因逮捕被告、犯
    罪嫌疑人或執行拘提、羈押，有事實足認被告或犯罪嫌疑人
    確實在內者。因追躡現行犯或逮捕脫逃人，有事實足認現
    行犯或脫逃人確實在內者。有明顯事實足信為有人在內犯
    罪而情形急迫者，檢察官、檢察事務官或司法警察（官）雖
    無搜索票，得逕行搜索住宅或其他處所之「逕行搜索」；(3)
    刑事訴訟法第131 條第2 項所指檢察官於偵查中確有相當理
    由認為情況急迫，非迅速搜索，24小時內證據為偽造、變造
    、湮滅或隱匿之虞者，得逕行搜索，或指揮檢察官事務官、
    司法警察官或司法警察執行搜索，並層報檢察長之「緊急搜
    索」，前二項搜索由檢察官為之者，應於實施後3 日內陳報
    該管法院；由檢察事務官、司法警察官或司法警察為之者，
    應於執行後3 日內報告該管檢察署檢察官及法院；(4)刑事訴
    訟法第131 條之1 所指搜索，經受搜索人出於自願性同意者
    ，得不使用搜索票，但執行人員應出示證件，並將其同意之
    意旨記載於筆錄之「同意搜索」等四種情形在內。
  (二)又司法警察（官）如知有犯罪嫌疑者，固有立即蒐集、調查
    證據之義務，然其等行使蒐證之職權時，手段必須合法正當
    純潔，不得以引誘、教唆之手段達其蒐集證據之目的，此為
    法理所當然，復為警察職權行使法第3 條第3 項所明定；若
    犯罪嫌疑人本無犯罪之故意，純因司法警察 (官）之設計，
    以引誘、教唆等不正當方法，誘發犯罪行為人萌生犯意，進
    而著手實行，因其並非循正當法定程序取得之證據，法院即
    應依個案情節，本於前揭標準，判斷是否容許其具證據能力
    ，得否為認定事實之準據（最高法院92年台上字第7364號判
    決意旨參考），如行為人已有犯罪行為之事前傾向，亦即其
    原有犯罪之意圖及想法，教唆者僅係利用其機會始加以逮捕
    而已，行為人之犯罪決意並非其所誘發，此即一般警察機關
    所指之誘捕偵查或稱「釣魚」辦案之方式，因其僅係利用機
    會，並非違法誘發他人犯罪始予以逮捕，其因而取得之供述
    證據、查扣之物品等，應均具有證據能力。
  (三)經查：本件在被告所駕駛之車牌號碼YU－0209號自小客車查
    獲之如附表所示之物，係警方查緝另一批販毒嫌疑人，經嫌
    疑人供述，被告自屏東欲前往高雄縣路竹鄉○○路66之2號
    「月世界餐廳」前之空地買賣毒品，經警方向檢察官報告，
    於94年2 月4 日16時5 分許，在該處攔檢搜索被告所駕駛之
    上開自小客車，並自該自小客車駕駛座右前座取出被告之包
    包而扣得如附表所示之物等情，業據證人即本件查獲警察吳
    水居於第一審審理時證述明確（見一審卷第155 至156 頁）
    ，並有臺灣高雄地方法院檢察署檢察官實施逕行搜索指揮書
    1 紙附卷可憑（見警A 卷第16頁），而本件對被告實施逕行
    搜索後，檢察官亦已於同年月5 日敘明情況急迫而逕行搜索
    之理由陳報原審法院，並經第一審法院予以備查在案，有該
    院94年度急搜字第2 號案卷附卷可按；則本件扣案如附表所
    示之海洛因等物，既係檢察官認情況急迫指揮警察予以逕行
    搜索所搜獲，且事後亦已依法於法定期限內陳報法院，自符
    合前開無令狀搜索中之逕行搜索之要件。又證人卓月珍及乙○○於警詢中已陳明之前有向被告購買海洛因等語，警員乃
    當場請證人乙○○撥打電話予被告佯稱欲再購買海洛因，而
    於被告攜帶毒品前來交易時予以逮捕，因被告之前已有販賣
    海洛因之故意存在，並非警方人員所誘發，警方僅係利用機
    會予以逮捕而已，此即一般警察機關所指之誘捕偵查之方式
    ，因其並非違法誘發他人犯罪始予以逮捕，其因而取得之供
    述證據、查扣之物品等，應均具有證據能力，此與學理上所
    指誘發犯罪後始予逮捕之「陷害教唆」之違法方式，本質並
    非相同。綜上所述，查扣如附表所示之海洛因等物自具有證
    據能力。
二、證人卓月珍、乙○○於警詢時所為陳述之證據能力：
  (一)被告以外之人於審判外之言詞或書面陳述，除法律有規定外
    ，不得作為證據；被告以外之人於檢察事務官、司法警察官
    或司法警察調查中所為之陳述，與審判中不符時，其先前之
    陳述具有較可信之特別情況，且為證明犯罪事實存否所必要
    ，得為證據；刑事訴訟法第159 條第1 項、第159 條之2 分
    別定有明文。是以被告以外之人於審判外之言詞或書面，即
    屬傳聞證據，由於有悖法院直接審理及言詞審理之精神，妨
    礙當事人之反對詰問權，影響程序正義之實現，除法律別有
    規定外（例如刑事訴訟法第159 條之2） ，原則上不具證據
    能力。又刑事訴訟法第159 條之2 所謂「前後陳述不符」之
    要件，應就前後階段之陳述進行整體判斷，以決定其間是否
    具有實質性差異，而所謂「較可信之特別情況」之情，亦應
    就前後陳述時之各種外部情況進行比較，以資決定何者外部
    情況具有可信性，若陳述係在特別可信之情形況所為，則虛
    偽陳述之危險性即不高，雖係審判外陳述，或未經被告反對
    詰問，仍得承認其有證據能力。
  (二)本件證人卓月珍於警詢中證稱其所持有之海洛因「係透過其
    同居人乙○○撥打被告之行動電話0000000000向被告購買」
    等語（見一審卷第68至72頁），惟其於第一審審理中卻結證
    稱：「係透過乙○○購買毒品，不知乙○○向何人購買，其
    不認識在庭之被告，並未向被告購買毒品，其於警詢中因為
    病得很重，都迷糊了」等語（見一審卷第161 至163 頁）；
    另證人乙○○於警詢中證述卓月珍所持有之海洛因，「係因
    我遠親姪女 (實則楊敏秀稱呼乙○○為舅公）楊敏秀之男友
    （即被告）有販售海洛因，我幫卓月珍撥打0000000000聯絡
    楊敏秀購買海洛因」等語（見一審卷第65至66頁），惟於第
    一審法院審理中又證稱：「卓月珍為警查獲所持有之毒品海
    洛因，係我與卓月珍一同向綽號『龍仔』所購買，我曾撥打
    電話予楊敏秀係欲購買保養品，未曾向被告購買海洛因」等
    語（見原審卷第243-246 頁），是以證人卓月珍及乙○○於
    警詢及原審法院審理時之供述均有前後陳述不符之情，審酌
    證人卓月珍及乙○○於警詢中之證述，係於查獲後翌日所製
    作，當時記憶深刻，且係因涉嫌持用毒品為警逮捕後，經渠
    等同意配合警方以電話誘捕被告，客觀上較無事後串謀被告
    而故為迴護之可能，且出於自由意思所為之陳述，故證人卓
    月珍及乙○○於警詢中所為之陳述，客觀上應具有較可信之
    特別情況，且為證明犯罪事實存否所必要，依上開規定，渠
    等於警詢中之證言自有證據能力。
  (三)被告及其辯護人雖爭證卓月珍在警詢中製作筆錄時，警察並
    未依法錄音，故其在警詢中所為陳述不得作為證據。惟警察
    於製作證人卓月珍之筆錄過程中，均有依法錄音，有內政部
    警政署保安警察第三總隊第二大隊95年11月20日函及所附之
    刑事案件報告書可參（見本院上更(一)卷第59至51頁），且該
    機關之刑事案件報告書之「附送」欄確註明有錄音帶5 捲等
    語；另就證人卓月珍及乙○○所涉販賣第一級毒品案件，經
    臺灣高雄地方法院檢察署檢察官為不起訴處分，並依職權送
    臺灣高等法院高雄分院檢察署再議時，其公文上亦註明有「
    警詢錄音帶5 捲」等語（見94偵46 82 號影印卷），足見前
    開函文所述應可採信。至本院前審於調取卓月珍前開案件時
    （94毒偵1275號、94偵4682號），其卷內雖無卓月珍之警詢
    錄音帶，此有勘驗筆錄可參（見本院上訴卷第103 頁），惟
    卓月珍之前開94毒偵1275號施用毒品案件，已於94年6 月1
    日終結（見本院上訴卷第87頁）；而94偵4682號販賣第一級
    毒品案件，亦於94年5 月24日確定（見94偵4682號影印卷）
    ；而本院前審調取前開案件之時間則為95年5 月間，距離前
    開確定之時均有相當時日，可見前開錄音帶之不在，係因案
    件確定後，於將卷宗歸檔前，依法將錄音帶除去所致，並非
    警察未依法錄音。而證人乙○○所涉販賣第一級毒品案件，
    亦與卓月珍之案件同時確定（按乙○○係卓月珍同時被查獲
    ，並同時因販賣第一級毒品行為，被警察機關移送檢察官偵
    辦，並同時經不起訴處確定），自亦已不存在，而無從調取
    及勘驗。
  (四)被告及其辯護人又質疑證人卓月珍及乙○○在警詢時，有毒
    癮發作之戒斷症狀出現，故其等在警詢所述不能作為證據。
    惟證人卓月珍及乙○○係於94年2 月4 日被警察查獲，此有
    警詢筆錄可參（見一審卷第65頁、第70頁），惟證人卓月珍
    於同日18時50分在警局接受詢問時，經表明：「我患有癌症
    ，現在身體不舒服，我想休息至明天再接受詢問」，警察即
    行中止詢問，並至2 月5 日8 時始再行詢問，此亦有警詢筆
    錄可參（見保安警察第三總隊第二大隊警卷），可見負責製
    作筆錄警察已注意證人卓月珍之身體狀況，並給予休息；另
    其於94年2 月5 日偵查中，就向被告購買海洛因之事實，亦
    始終陳述一致，並未提及其有毒癮發作之戒斷症狀出現，而
    僅提及患有癌症等語，此亦有當日偵訊筆錄可參（見94毒偵
    1275號影印卷）；另證人乙○○於警詢中指述被告之筆錄，
    亦係於2 月5 日11時許始行製作，且其在第一審作證時，亦
    未提及其有毒癮發作之戒斷症狀出現（見一審卷第243 頁以
    下），是被告此部分所辯尚屬無據，不足作為認定卓月珍及
    乙○○在警詢所為陳述不得作為證據之依據。
三、證人卓月珍於94年3 月4 日在檢察官偵查中所為陳述，已經
    依法具結，並無顯不可信之特別況，復於審理中到庭經被告
    行對質詰問權，是其於偵查中所為陳述，自得作為證據。
四、關於被告警詢自白之證據能力：
  (一)按被告之自白，非出於強暴、脅迫、利誘、詐欺、疲勞訊問
    、違法羈押或其他不正之方法，且與事實相符者，得為證據
    ，刑事訴訟第156條第1項定有明文，是被告自白若非出於任
    意性而為之者，自無證據能力。又此項證據能力之限制，係
    以被告之自白必須出於其自由意志之發動，用以確保自白之
    真實性，故對被告施以上揭不正之方法者，不以負責訊問或
    製作該自白筆錄之人為限，其他第三人亦包括在內，復不以
    當場施用此等不正之方法為必要，縱係由第三人於前此所為
    ，倘使被告精神上受恐懼、壓迫之狀態延續至應訊時致不能
    為任意性之供述時，該自白仍屬非任意性之自白，依法自不
    得採為判斷事實之根據（最高法院93年度台上字第6018號判
    決可資參照）。
  (二)被告於94年2 月5 日第3 次警詢時固坦承曾販賣第一級毒品
    海洛因予乙○○云云，惟被告及其辯護人均質疑被告警詢自
    白之任意性，辯稱：被告警詢筆錄係於毒癮發作之情形下所
    製作，且詢問人對於被告於警詢中之辯解完全不予採信，一
    昧要求被告依該警詢筆錄之內容為陳述等語。經查：證人即
    被告上開警詢筆錄訊問警察蔡見利雖於第一審法院審理時證
    稱：「被告警詢筆錄內容係按照被告所為之陳述為記載，被
    告於上開警詢筆錄製作過程中精神狀況良好，並無毒癮發作
    之情形」等語（見一審卷第142-144 頁）；證人即被告上開
    警詢筆錄紀錄警察林文德亦證述：「上開警詢筆錄內容係按
    照被告所為之陳述為記載，被告係於第1 次警詢筆錄製作時
    毒癮發作，但經休息後，在製作第3 次警詢筆錄時已無毒癮
    發作情形」等語（見一審卷第146-148 頁），惟經第一審法
    院勘驗被告上開警詢錄音帶內容之結果：
    (1)警察稱：94年2 月5 日11時25分，訊問丙○○涉嫌毒品危
    害防治條例，第3 次筆錄；(2)其中部分內容節略如下: 〔「
    他（乙○○）有跟我拿（交易）過一次（毒品）」、「算是
    他叫我幫他拿的，我也沒有賺他的錢」、「不過他（指被告
    之前手）進來一批一批不一樣，有的塊狀，有的是粉狀」、
    「也是摻糖粉啦」「他（乙○○）叫我拿的話，人家拿給我
    怎樣，我就那樣拿給他（乙○○）」、「還欠1 萬元」、「
    我沒有賺錢。賣他（乙○○）應該說是他（乙○○）叫我幫
    他拿的」、「我跟人家拿8 萬元，賣他（乙○○）9 萬元」
    、「結果他拿8 萬元給我，欠我1 萬元」、「賣『煙啊』（
    指第一級毒品海洛因）」、「1 塊而已」。其詳為「警察
    問：你之前有否賣過海洛因或安非他命？」、「被告答：沒
    有」、「警察稱：不是叫你交待幾個出來？」、「被告答：
    人家跟我要的阿」、「警察稱：都不用錢喔，這麼好喔」、
    「警察稱：你剛才說的，安非他命都是你自己買來吸食的，
    海洛因呢？」、「被告答：自己吸食的」、「警察問：有賣
    給什麼人嗎？」、「被告答：沒有」、「警察稱：交待這樣
    ，之前的事就之前的事了，你交待這樣」、「警察問：這對
    嗎？」、「被告答：他有跟我拿過一次」、「警察稱：對阿
    ，那你說沒有。」、「警察稱：你交待幾個出來就好，較好
    追查到的，也可以幫你減一下，他還欠你一萬呀，對吧？」
    、「被告答：算是他叫我幫他拿的，我也沒有賺他的錢」；
    「警察問：你剛才說拿的都是塊狀的？」、「被告答：不
    錯呀，不過他進來一批一批不一樣，有的塊狀，有的是粉狀
    ，又不一定」、「警察問：粉狀的你也是會摻糖啊？不摻糖
    要怎麼用啦？我等一下叫你女朋友來講喔，不摻糖要怎樣用
    ！」、「被告答：對啦，也是摻糖粉啦，不過。」、「警察
    稱：對啊，所以原來你買回來5 錢，但是賣出去又不是5 錢
    ，5 錢還要扣掉糖粉吧？」、「被告答：沒有啦，給他的沒
    有摻糖粉啦，我自己要吸食用的有啦」、「警察稱：你不要
    再魯這些了好不好？都已經將安非他命做你自己吸食用了，
    你都可以減刑了，你還在隱瞞什麼？是不是？該老實的不老
    實，都講一些五四三的，你叫我們怎麼相信你，你那部分都
    交待不清了，要怎麼交待這個？」、「警察問：他賣給你塊
    狀的，你把它磨成粉狀？磨成粉狀時都一定要摻糖吧？是不
    是這樣？你買粉狀的回來，就直接在裡面摻糖了啊，不需要
    再磨了，是不是這樣」、「被告答：對啦，他叫我拿的話，
    人家拿給我怎樣，我就那樣拿他」、「警察問：你都沒賺差
    價就是了？」、「被告答：沒有，還欠一萬元，哪有賺錢？
    」、「警察問：沒賺錢你還讓他欠一萬，你是智障喔？」、
    「被告答：我沒有賺錢。賣他應該說是他叫我幫他拿的，你
    聽懂不懂？」「警察問：如果你講這樣，他叫你去向別人拿
    ，他向你買，這樣我就把那個錄音帶拿出來放就好啊」、「
    被告答：對啦，算是他」、「警察稱：錄音帶放下去」、「
    警察稱：不是啦，你那通電話好像說9 萬元叫你來拿我就去
    」、「警察稱：你9 萬元最少也要200 元，阿哭么咧，你都
    要做義工」、「警察稱：你讓別人工作好作一點，那錄音帶
    放下去，那有沒有，我就錄音帶問你」、「被告答：我跟人
    家拿8 萬元，賣他9 萬元啦」、「警察稱：對了啦。這樣好
    」、「被告答：結果他拿8 萬元給我，欠我1 萬元」、「警
    察問：結果你是向別人買8 萬？」、「警察問：不是啦，你
    先問他有賣給誰沒有？」「警：你是賣給彩霞還是武義？」
    、「被告答：武義啦」、「警察問：賣什麼？」「被告答：
    『煙啊』」、「警察問：1 塊而已？」、「被告答：對啊」
    、「警察問：這次呢？第2 次還沒給他，2 次啦，算是2 次
    啦，現在是說」、「警察問：你剛才說是向『仁仔』買1 件
    ，1 件是1 兩嘛，40公克」、「被告答：我跟他買16萬」、
    「被告稱：你問快一點好不好，我人很難過」、「警察稱：
    你配合一點，我就問快一點阿」、「警察稱：你昨天睡最飽
    了，你很會睡」、「被告答：第1 天睡不好，第2 天就開始
    難過了」；「警察問：阿你跟他買一件而已阿，為什麼還
    有一包粉狀是40的？」、「警察問：讓你自己講說賣他賺1
    萬元這樣而已，1 萬元還欠你呢，你現在怎樣講都兜不攏。
    這樣是怎樣再問下去阿？」、「被告答：我跟你說我人很難
    過，我不知道我自己是在，喔」、「警察稱：我看他又沒辦
    法問了」、「警察問：是怎樣啦？」、「警察稱：他毒癮又
    發作了」、「警察稱：我看請示檢察官要不要讓他注射？不
    然他說他不知道在講什麼啦。他沒辦法再問下去了。問檢察
    官看要不要帶去醫院注射？他頭腦不清楚我也不想要繼續問
    他了。前面講的看來只有賣給乙○○一條9 萬而已，他硬是
    要拗拗拗，前面講的都兜不攏」、「警察問：講怎樣？」、
    「警察稱：他說他只跟他買一件，一件就40公克，不過我們
    查到的就有102 了，都摻糖了。他說他是跟他拿半件，他第
    一次是跟他剛好拿半件，半件是9 萬，9 萬剛好給他」、「
    警察稱：沒有啦，你現在這樣講就不合阿」、「警察稱：我
    看不要問了，問檢察官看看要不要讓他注射，不然看他要死
    要活的，哪有辦法」「警察稱：那先暫停一下。現在12時50
    分，讓被告休息一下」、「警：丙○○，現在2 點了，繼續
    問筆錄」；「警察稱：訊畢時間94年2 月5 日14時50分」
    ，有原審勘驗筆錄1 份在卷可憑（見原審卷第286-304 頁）
    依據勘驗前揭警詢錄音帶情形結果觀之，確有被告之答覆與
    警員之意不符時，警員即要求被告交待、反復再為答覆之情
    形，則被告警詢之自白是否出於其自由意志，自已無非疑，
    尤其，被告在偵訊期間，顯然有毒癮發作精神不濟而難以繼
    續訊問之情況發生，惟於訊問期間既因毒癮發作而有難以繼
    續訊問之情形發生，警員理應查明被告之身體狀況以決定是
    否繼續訊問，縱有不能訊問之情形發生，此亦屬刑事訴訟法
    第93條之1 之法定障礙事由，得不計入24小時期間，警方竟
    捨此不為，在被告毒癮已明顯發作，意識不清之情況下繼續
    訊問被告，且訊問時間長達3 小時25分之久，期間亦僅讓被
    告休息約1 小時10分許，從而，自難認被告警詢自白係出於
    任意性，是被告於94年2 月5 日第3 次警詢筆錄自不得作為
    證據，應排除在證據範圍之外。
五、關於通訊監聽資料之證據能力：
  　紀錄證人乙○○或卓月珍於94年2 月2 日或94年2 月4 日利
    用卓月珍所持用之0000000000號及0000000000號行動電話撥
    打被告所持用0000000000號行動電話，與被告或案外人楊敏
    秀通聯情形之通訊監察譯文表內所載被告、楊敏秀與證人乙○○之對話，因其中證人乙○○有關交易毒品之陳述內容即
    為構成犯罪之事實，核其陳述之性質並非傳聞證據，無須受
    刑事訴訟法第159 條第1 項所定傳聞證據排除法則之拘束，
    又上開通訊監聽資料係警方依臺灣高雄地方法院檢察署檢察
    官所核發之94年雄檢楠呂監續字第000236號及第000174號通
    訊監察書執行通訊監察所得之證據（見原審卷第81-84 頁）
    ，無違法取證之瑕疵，得為證據。
六、毒品鑑定通知書之證據能力：
    另按鑑定人由審判長、受命法官或檢察官就下列之人選任 1
    人或數人充之：一就鑑定事項有特別知識經驗者。二經政府
    機關委任有鑑定職務者；鑑定之經過及其結果，應命鑑定人
    以言詞或書面報告；法院或檢察官得囑託醫院、學校或其他
    相當之機關、團體為鑑定，或審查他人之鑑定，並準用刑事
    訴訟法第203 條至第206 條之1 規定，刑事訴訟法第198 條
    、第206 條第1 項、第208 條第1 項分別定有明文。且臺灣
    高雄地方法院檢察署已概括選任法務部調查局就案件有關毒
    品種類鑑定事項之鑑定機關，有台灣高等法院檢察署92年10
    月15日檢文允字第0921001322號該署函示可稽。法務部調查
    局94年4 月7 日調科壹字第220019560 號鑑定通知書，係檢
    察機關概括委託法務部調查局鑑定後，該局執行毒品鑑定公
    務所出具之書面鑑定報告，依刑事訴訟法第159 條第1 項立
    法理由及第206 條第1 項規定，得為證據。
貳、實體方面：
一、訊據上訴人即被告丙○○對於上揭時、地為警查獲並扣得如
    附表示之海洛因等物，該等海洛因係以每兩16萬元之價格，
    在屏東縣竹田鄉六巷村某處，向「陳尚仁」購入，再攙入葡
    萄糖粉稀釋等情固供承不諱，惟否認有販賣第一級毒品海洛
    因之犯行，辯稱：「我當時係與乙○○為談論賽鴿之事相約
    見面，扣案之海洛因全部係欲供我自己吸食使用」云云。被
    告選任辯護人則辯以：「證人卓月珍、乙○○及吳水居對於
    94 年2月2 日被告販賣第一級毒品海洛因之交易過程之證述
    完全不符，且被告為警查獲之海洛因雖重達102.5 公克，但
    純質僅百分之三十幾，不適合販賣，而被告吸食毒品成癮，
    必會隨身攜帶毒品，不能僅以扣案毒品數量略多即認被告係
    在販賣」云云。
二、經查：
  (一)被告連續販賣海洛因之事實，業據證人卓月珍於警詢時證稱
    ：「我所持用的海洛因是向屏東丙○○及他的女朋友楊敏秀
    購買的，每1 兩的海洛因以18萬元透過楊敏秀向丙○○購買
    ，他的行動電話是0000000000，我是用我的電話0000000000
    及0000000000跟他們聯絡購買海洛因」、「我第1 次大約在
    94年2 月2 日20時許，用我的電話0000000000，我叫我的同
    居人乙○○打電話0000000000給丙○○購買5 錢的海洛因，
    當場以9 萬元成交，我已經拿8 萬元給丙○○，尚欠1 萬元
    ，那時我們相約在高雄縣路竹鄉○○道『月世界餐廳』附近
    交貨，丙○○當時駕駛墨綠色YU－0292號自小客車，已先到
    相約的現場並將我所要購買的海洛因已預藏在附近的草堆中
    ，等我到達現場時丙○○下車從草堆中將海洛因拿給我，我
    再將8 萬元拿給丙○○，雙方就離去，我跟他們交易時，是
    我叫我同居人乙○○開白色YY一8286號自小客車載我去」、
    「第2 次大約在94年2 月4 日13時至16時，我有叫乙○○用
    我的行動電話0000000000打給丙○○的行動電話0000000000
    ，購買1 兩海洛因，並以18萬元成交，我們在電話中有說要
    相約到『老地方』交易海洛因（即高雄縣路竹鄉○○路66之
    2 號月世界餐廳前的空地），當時我還沒有抵達約定的地點
    時，楊敏秀與丙○○就被警察抓走了」等語（見一審卷68至
    72頁）。證人乙○○於警詢亦證述：「在車號YY－8286號自
    小客車內查獲海洛因毒品及夾鏈袋都是卓月珍的」、「（你
    是否知道卓月珍的海洛因毒品來源？如何聯絡？）因為我知
    道我遠親姪女 (實則楊敏秀稱呼乙○○為舅公）楊敏秀的男
    朋友（即被告）有在販賣海洛因毒品，所以我就把卓月珍的
    行動電話給她」、「（卓月珍於94年2 月2 日19時許，是否
    有叫你以0000000000號行動電話與0000000000電話聯繫？做
    何事請詳述之？）0000000000電話是楊敏秀的，卓月珍是叫
    我幫她聯絡欲向楊敏秀購買海洛因毒品，當時我們約定當晚
    20時在路竹交流道旁附近交易，當時是由卓月珍與楊敏秀下
    車交易，至於交易價格、數量我不清楚」、「（你於94年2
    月4 日13時許是否有以0000000000行動電話與0000000000電
    話聯繫？做何事請詳述之？）也是卓月珍叫我幫她聯絡楊敏
    秀的，欲再一次向她購買海洛因」等語屬實（見一審卷第64
    至67頁）。而證人卓月珍、乙○○與被告素無怨隙，業據證
    人卓月珍及乙○○於警詢中供承在卷，是證人卓月珍及乙○○指證被告販賣海洛因之犯情，應無恣意捏造事實誣陷之情
    形。
  (二)證人即本件查獲警察吳水居於第一審法院審理時結證：「94
    年2 月4 日上午8 時30分許，我等在高雄縣路竹鄉○○路51
    3 號291 巷19號旁產業道路查獲卓月珍及乙○○，之前乙○○於94年2 月2 日即已向被告購買過1 次毒品，當時我配合
    通信監察埋伏跟監乙○○車輛，發現乙○○與卓月珍同乘一
    部車子，乙○○在94年2 月2 日20時許，將自小客車開到高
    雄縣阿蓮鄉○○道下方月世界前面廣場旁的草叢，把車子停
    好，乙○○走路去被告所駕駛的自小客車旁邊，乙○○好像
    有跟被告拿一包東西，但因為距離，我無法看清楚是什麼東
    西，嗣後乙○○被查獲，因根據94年2 月2 日22時4 分41秒
    之通信監察內容，我等研判2 天後渠等仍會再買賣毒品，所
    以由乙○○於94年2 月4 日以卓月珍所持用之0000000000號
    行動電話撥打電話予被告持用之0000000000號行動電話，乙○○向被告稱要購買1 兩的海洛因，問被告幾點會到，被告
    說下午3 、4 點會到，我等在94年2 月4 日下午4 時5 分許
    ，在高雄縣路竹鄉○○路66之2 號『月世界餐廳』前之空地
    查獲被告」等語（見一審卷第105 至159 頁），核與證人卓
    月珍及乙○○前揭於警詢時所述渠等於94年2 月2 日及94年
    2 月4 日2 次向被告購買海洛因之情節相符，是證人卓月珍
    及乙○○上揭證詞，自堪採信。
  (三)辯護意旨雖質疑證人卓月珍、乙○○及吳水居所供94年2 月
    2 日係由何人下車交易情節略有不符，而謂渠等證詞不得作
    為不利於被告之認定云云。然按證據之取捨、犯罪事實之認
    定及證據之憑信力如何，乃事實審法院之職權，如其取捨不
    違背經驗法則與論理法則，即不得指為違法。又證人之陳述
    有部分前後不符，或相互間有所歧異時，究竟何者為可採，
    法院仍得本其自由心證予以斟酌，非謂一有不符或矛盾，即
    應認其全部均為不可採信，如其基本事實之陳述與真實性無
    礙時，則仍非不得予以採信（最高法院90年台上字第5080、
    1430號判決意旨參照）。經查，證人卓月珍、乙○○及吳水
    居係憑藉個人事發當時之所見所聞記憶以陳述，而認知與記
    憶的運作方式與電視或錄影帶、照相機是截然不同的，無法
    鉅細靡遺的反應事件中的所有情狀，況許多研究顯示，記憶
    會隨著時間消逝而衰退，證人等之證言，或許因記憶不清而
    無法就所有問題為精確的答覆，但對影響本案犯罪事實成立
    與否之關鍵事實皆能詳為答述，且其證言合於常情而有助於
    事實真相之發現，尚難因無關乎犯罪事實成立與否認定之詢
    答稍有出入，即率爾全盤推翻證人等證言之證明力而謂不足
    採取。觀諸證人卓月珍及乙○○於警詢暨證人吳水居於第一
    審法院審理過程中，對於卓月珍確透過乙○○聯繫，而與被
    告於94年2 月2 日在高雄縣路竹鄉○○道「月世界餐廳」交
    易毒品海洛因各情，均能供述明確，已如前述，法院本於直
    接審理結果，自能獲致得確切之心證，辯護人所辯，自非可
    採。
  (四)證人卓月珍與乙○○為警查獲後，供出毒品海洛因係向被告
    買受，並經警方授意，於94年2 月4 日13時0 分37秒許，由
    乙○○以卓月珍所持用之0000000000號行動電話撥打被告所
    使用之0000000000號行動電話佯稱欲購買海洛因1 兩，警察
    則於約定販賣之時地埋伏，而被告果駕駛車牌號碼YU－0292
    號自小客車前來，而經警於被告之上開自小客車右前座位下
    之咖啡色背包搜索扣得白色粉末16包（經送驗結果其中4 包
    為殘留海洛因之殘渣袋）、葡萄糖粉3 包及SAMSUNG 牌行動
    電話1 具（門號0000000000）1 具等情，有現場查獲照片6
    張、扣押物品目錄表1 紙，白色粉末16包、葡萄糖粉3 包及
    SAMSUNG 牌行動電話1 具（門號0000000000）扣案可證。而
    扣案之白色粉末經送請法務部調查局檢驗結果，其中白粉1
    ，含極微量第一級第6 項毒品海洛因成分，淨重2.07公克，
    空包裝重0.65公克，因海洛因含量極微，定量分析未能測出
    海洛因純度值；送驗殘渣袋4 只均有海洛因成分殘留，殘渣
    袋總重2.60公克；剩餘白粉11包，均含毒品海洛因成分，合
    計淨重91.60 公克，空包裝總重6.47公克，純度33.40%，純
    質淨重30.59 公克，有法務部調查局94年4 月7 日調科壹字
    第220019560 號鑑定通知書1 紙在卷可稽（見偵查A 卷第76
    頁）。
  (五)扣案之SAMSUNG 牌行動電話機具1 具係被告所有，並捨配門
    號0000000000由被告使用，或由楊敏秀所持用，已據被告於
    第一審法院審理中供承在卷（見一審卷第336 、340 頁）。
    又經檢察官依法對證人卓月珍所使用之前開門號行動電話核
    發通訊監察書（其監察期間分別為自94年1 月31日起至94年
    3 月1 日止，及自94年1 月21日起至94年2 月18日止，見警
    聲搜卷），可見證人卓月珍所使用0000000000號行動電話及
    被告使用前開門號電話，於94年2 月2 日18時15分48秒起至
    22時4 分41秒止，確實共計6 次密集聯絡之紀錄，且94年2
    月2 日19時52分6 秒及20時0 分27秒之通話者為證人乙○○
    與楊敏秀，已據證人卓月珍於第一審法院審理時供證明確（
    見一審卷第166 頁），依上開證人乙○○與楊敏秀間之通信
    監察譯文顯示：「B （即楊敏秀）：我們現在在阿蓮鄉的街
    上，再過8 至10 分 就會到」、「A （即乙○○）：我也會
    馬上到」、「B ：我已經到了，你多久才會到？」、「A ：
    不好意思，我再過幾分鐘就會到」、「B ：好」，亦有上開
    行動電話之執行通信監察紀錄表1 份在卷可按（見偵查卷第
    66頁）。依上揭通信監察紀之時間及通訊內容所述之地點及
    其他訊息，益徵證人卓月珍及乙○○證稱於94年2 月2 日20
    時許，以上開電話聯絡向被告購買海洛因1 次，誠然信而有
    徵。另查，證人卓月珍與乙○○為警查獲後，供出毒品來源
    為被告，經警方授意下，配合警方於94年2 月4 日13時0 分
    37秒，由證人乙○○以卓月珍所持用之0000000000號行動電
    話撥打予被告持用之上開0000000000號行動電話之通信監察
    紀錄表所載譯文內容，確為被告與證人乙○○間之對話內容
    ，亦據被告於第一審法院審理時陳明在卷（見一審卷同上審
    判筆錄第15頁）。則依該通信監察紀錄表顯示：「B （即被
    告）：喂！」、「A （即乙○○）：我是『路竹』，你應該
    知道」、「B ：我知道」、「A ：你可以來路竹一趟嗎？」
    、「B ：好」、「A ：來的時候，用『一件』給我」、「B
    ：用多少？『一個』嗎？」、「A ：對！幾點會到？」、「
    B ：可能靠近下午3 、4 點的時候」、「A ：好」，證人乙○○與被告當時並以暗語稱「毒品1 兩為『1 件』、『1 個
    』」等語，亦經證人即查獲警察吳水居於第一審法院審理時
    合理解讀結證屬實（見一審卷第156 至157 頁），而參之被
    告立即允諾且知悉地點交易，足見雙方默契甚佳，證人乙○○顯非初次向被告購買海洛因，2 人間必曾有交易經驗，否
    則如何瞭解彼此意思，能確依暗語完成毒品交易。被告既經
    證人乙○○要約即願出面販賣海洛因，顯認被告非初次販賣
    海洛因。按認定犯罪事實所憑之證據，不僅指直接證據而言
    ，即間接證據亦包括在內。故綜合各種間接證據，本於推理
    作用，依所得心證而為事實判斷，足以證明待證事實，為法
    之所許（最高法院70年度台上字第970 號判例意旨參照）。
    綜合以上，證人卓月珍及乙○○於警察調查時均一致指證曾
    向被告購買海洛因之證述，核與證人吳水居證述相符，且有
    上開執行通信監察紀錄表足以印證渠等陳述與事實相符。而
    證人乙○○與被告通話內容，以暗語談及毒品買賣，雙方熟
    悉之程度及默契，並非初次交易等情節，綜合判斷，足認證
    人乙○○及卓月珍前揭於警詢時所證，確屬信而有徵，即被
    告除94年2 月4 日外，尚有於94年2 月2 日出售海洛因1 次
    予透過乙○○聯繫之卓月珍之情。
  (六)證人卓月珍於第一審法院審理時雖翻異前詞，證稱：「我均
    係委託乙○○幫我拿毒品，我不曉得乙○○有無於94年2 月
    2 日20時以0000000000號行動電話撥打0000000000號行動電
    話向被告購買毒品，94年2 月4 日我與乙○○為警查獲後，
    我忘記有無叫乙○○打電話給被告佯裝購買毒品，我警詢時
    病得很重，人都迷糊了」等語（見一審卷第161 至165 頁）
    ，惟與其於警詢時明確證述其所有之毒品來源購自被告，已
    明顯有所不符，參以證人卓月珍於檢察官偵查中亦證稱：「
    我怕指認他（即被告）會有危險」等語（見一審卷第77頁）
    ，足見證人卓月珍應係基於被告在場之人情壓力，故為避重
    就輕之詞，亦不足為有利被告之認定。證人卓月珍現已死亡
    ，自無從再予傳訊，附此敘明。
  (七)證人乙○○於第一審院審理時雖亦改稱：「94年2 月4 日我
    與卓月珍為警查獲時所持有之毒品海洛因，係於查獲當日在
    路竹某公園向綽號『阿龍』所購買者，我未曾向在庭之被告
    購買毒品海洛因，94年2 月2 日我撥打電話予楊敏秀係欲購
    買保養品，94年2 月4 日為警查獲後，我所持用電話均已遭
    警拿走，我並未撥打0000000000號行動電話予被告，偵查卷
    第67頁所附通信監察紀錄表所示對話者並非我本人，亦非我
    本人之聲音」等語（見一審卷第242 至254 頁），惟94年2
    月4 日為警查獲後，證人乙○○確係配合警方，在警方授意
    之下，於94年2 月4 日13時0 分37秒許，以卓月珍所持用之
    0000000000號行動電話撥打被告所使用之上開行動電話聯絡
    佯稱欲向被告購買第一級毒品海洛因1 兩等情，業據證人即
    查獲警察吳水居於第一審法院審理時證述明確，參以被告亦
    供承偵查卷第67頁94年2 月4 日13時0 分37秒之通信監察紀
    錄表所載對話確為其與證人乙○○之對話內容等情，已如前
    述，乃證人乙○○卻有所隱瞞，顯見其若非係因被告在場有
    所顧忌而不敢陳述不利被告之事實，即係有意迴護被告，是
    其上開證詞，亦難憑以為有利於被告之認定。
  (八)又毒品非法買賣交易之行為，係屬重罪，在司法警積極查緝
    下，不法交易風險頗高，取得來源管道極為隱密而困難，若
    非雙方本有特殊情誼（如至親好友）或其他特別考量（如品
    質或純度較差），斷無虧損或以平價賣出之理。本件被告每
    次係以每兩16萬元之價格，向陳尚仁購入純質之毒品海洛因
    ，購入海洛因後攙入葡萄糖粉之比例為一比一等情，業據被
    告於第一審法院審理時供承在卷（見一審卷第341-343 頁）
    ，惟被告係以5 錢海洛因9 萬元，1 兩海洛因18萬元之價格
    ，販賣海洛因予證人卓月珍，前已敘及，則姑不論被告販賣
    予證人卓月珍之海洛因是否攙入葡萄糖粉稀釋，縱使未加入
    葡萄糖粉，被告購入與販出1 兩海洛因間亦有2 萬元價差之
    利得（5 錢海洛因則有1 萬元價差之利得）。是被告主觀上
    確係基於營利之意圖為之，已甚明確。
  (九)施用毒品者，配合警方向被告偽稱欲購買海洛因，實際上其
    雖無購買毒品之真意，惟被告與之聯絡後，既已依約攜帶毒
    品前往交易，其即有販賣毒品之故意，並已著手販賣毒品之
    行為，僅因購毒者無購買之真意，致未完成販賣該毒品之行
    為，惟仍應構成販賣毒品未遂罪（見最高法院85年度第4 次
    刑事庭會議決議）。本件94年2 月4 日之海洛因交易部分，
    係因證人卓月珍及乙○○為警查獲後，供出毒品來源，在警
    方授意下由證人乙○○連絡被告攜帶毒品海洛因前往交易而
    查獲，因證人乙○○、卓月珍均無毒品買入之真意，被告雖
    有賣出之意，雙方意思表示無從為一致，而應論以販賣第一
    級毒品未遂罪。雖毒品危害防制條例第4 條第1 項販賣第一
    級毒品罪，不以販入後復行賣出為必要，祇要以營利為目的
    ，而有販入或賣出二者其一之行為，即足構成（最高法院25
    年非字第123 號判例意旨參照）。本件被告於94年2 月2 日
    15、16時許，在屏東縣竹田鄉向「陳尚仁」販入第一級毒品
    海洛因1 兩，業據被告於一審法院訊問時供承在卷（見一審
    卷第15至16頁），而被告販入毒品後，雖曾於同日20時許，
    加入同量之葡萄糖稀釋後，販賣5 錢之海洛因予透過乙○○
    聯絡之卓月珍1 次，已如前述，則被告於94年2 月4 日第2
    次販賣1 兩海洛因予乙○○之行為，因無證據足認被告於該
    次購毒之初即以營利為目的而販入，尚難論以販賣第一級毒
    品既遂罪，附此敘明。
  (十)綜上說明，足證被告上開辯解，顯為事後卸責之詞，不足採
    信。本案事證明確，被告犯行洵堪認定，應予依法論科。
三、論罪科刑部分：
  (一)查被告於94年2 月2 日販賣第一級毒品海洛因予透過乙○○
    聯絡之卓月珍行為已達既遂之程度；於94年2 月4 日販賣第
    一級毒品海洛因予佯裝購買毒品之證人乙○○或卓月珍部分
    ，因證人乙○○或卓月珍均無買入毒品之真意，故被告雖有
    賣出之意，雙方意思表示無從一致，但被告依約帶海洛因
    至約定地點交易，已著手實施販賣行為，是就94年2 月4 日
    該次交易而言，自應論以未遂。是核被告所為，係犯毒品危
    害防制條例第4 條第1 項販賣第一級毒品罪既遂及同條例第
    4 條第6 項、第1 項之販賣第一級毒品未遂罪。公訴人認被
    告94年2 月4 日該次販賣第一級毒品犯行，應構成毒品危害
    防制條例第4 條第1 項販賣第一級毒品既遂罪，容有誤會。
    被告先後2 次販賣第一級毒品海洛因之行為（1 次既遂，1
    次未遂），時間緊接，手法相同，所犯又係犯罪構成要件相
    同之罪名，僅既未遂狀態有別，顯係基於概括犯意反覆為之
    ，應依連續犯之規定，論以一販賣第一級毒品既遂罪。被告
    為販賣而持有第一級毒品海洛因之行為，應為販賣之高度行
    為所吸收，不另論罪。又被告行為後，刑法第56條連續犯之
    規定，業於94年2 月2 日修正公布刪除，並於95年7 月1 日
    施行，則被告之犯行，因行為後新法業已刪除連續犯之規定
    ，此刪除雖非犯罪構成要件之變更，但顯已影響行為人刑罰
    之法律效果，自屬法律有變更，依新刑法第2 條第1 項規定
    ，比較新、舊法結果，仍應適用較有利於被告之行為時法律
    即舊法論以連續犯（最高法院95年第8 次刑事庭會議決議參
    照）。
  (二)被告前因違反毒品危害防制條例案件，分別經臺灣屏東地方
    法院以89年度屏簡字第409 號及90年度屏簡字第120 號判處
    有期徒刑3 月及有期徒刑4 月確定，2 案接續執行，於91年
    3 月24日執行完畢，有臺灣高等法院被告前案紀錄表、台灣
    高雄地方法院被告院內索引卡紀錄表、臺灣高雄地方法院檢
    察署刑案資料查註紀錄表各1 份在卷可查，其於5 年內故意
    再犯有期徒刑以上之本罪，不論依修正前之刑法第47條，或
    修正後之刑法第47條第1 項之規定，均構成累犯，對被告而
    言並無有利或不利之情形，自不生新舊法比較之問題，應逕
    依修正後之刑法第47條規定，論以累犯，並加重其罰金刑部
    分之法定刑，至法定刑為死刑、無期徒刑部分，則依法不得
    加重。
  (三)按刑法第59條之酌量減輕其刑，必須犯罪另有特殊之原因與
    環境等，於犯罪之情狀在客觀上足以引起一般同情，認為即
    予宣告法定低度刑期尤嫌過重者，始有其適用。至於被告無
    前科、素行端正或犯罪情節較輕，僅得於法定刑度內從輕科
    刑，不得據為酌量減輕之理由（最高法院28年台上字第1064
    號、45年台上字第1165號判例、51年台上字第89 9 號 判例
    參照）。本件被告雖僅有2 次販賣毒品之行為，然其既自87
    年間起即有施用毒品前科，此有前開前案紀錄表可參，當知
    海洛因之弊害，仍為上開販賣犯行，於所犯情狀上並無客觀
    上足以引起一般同情之情形，本院認尚難依刑法第59條之規
    定酌予減輕其刑。又被告雖曾供述其所持有之海洛因係向「
    陳尚仁」之人購買，及該「陳尚仁」係居住於屏東縣竹田鄉
    ○巷村○○路154 號之1 ，惟該陳尚仁之人並未被查獲，有
    保安警察第三總隊94年7 月21日函可參（見一審卷第87頁）
    ；再者，被告復於本院審理中供稱：我在警詢所稱之「陳尚
    仁」應係「甲○○」之誤（見本院上更(一)卷第59頁），而經
    本院查詢陳尚仁及甲○○之前科資料，其中陳尚仁之人並無
    毒品前科（見本院上更(一)卷第43頁），而居住屏東縣竹田鄉
    ○巷村○○路67巷11號之甲○○雖有毒品前科（見本院上更
    (一)卷第67至77頁），惟經被告當庭指認結果，則稱並非販賣
    海洛因給其之「陳尚仁」，從而被告並不符合供出毒品來源
    並因而查獲之要件，自無依毒品危害防制條例第17條規定減
    輕其刑，均附此敘明。
  (四)原審以被告罪證明確而為論罪科刑，固非無見，惟原判決於
    事實欄認定，被告之海洛因係向「在屏東縣竹田鄉六巷村陳
    尚仁之鐵工廠內，向陳尚仁販入」，惟未敘明被告之前開行
    為，是否符合供出毒品來源而應否減輕其刑，且此部分經本
    院查證結果，其並非確實向住於上開地址之陳尚仁販入海洛
    因；復於理由敘明「就94年2 月2 日該次交易而言，無從為
    買賣成立之可能，而應論以未遂。」亦與事實不符，均有未
    洽，被告上訴意旨否認犯罪，雖無理由，惟原判決既有不當
    之處，自應予撤銷改判。爰審酌被告有施用毒品之前科，且
    為累犯，有被告所屬之全國前案紀錄表附卷足據；按毒品之
    危害足以動搖國本、減損國力、腐蝕國民健康，而販賣毒品
    行為乃禍害之源，其源不斷，則流毒所及，非僅多數人之生
    命、身體受其侵害，並社會、國家之法益亦不能免，為害之
    鉅，非個人一己之生命、身體法益所可比擬，嚴重戕害國民
    之身心健康，危害社會非輕，並斟酌其販賣之次數、手段、
    方式、犯後飾詞卸責等一切情狀，量處法定最輕之無期徒刑
    ，並依刑法第37條第1 項之規定宣告褫奪公權終身。
  (四)沒收部分：
  1.如附表編號一所示之海洛因12包（合計驗餘淨重93.6 7公克
    ，空包裝重7.12公克），均係本案查獲之毒品，依毒品危害
    防制條例第18條第1 項前段規定，應沒收銷燬之，至鑑驗耗
    損部分之毒品業已滅失，無庸為沒收銷毀之諭知；而包裝上
    開海洛因所用之包裝袋12個，經送法務部調查局鑑驗之結果
    ，雖經與毒品分開秤重分別為包裝總重7.12公克，但法務部
    調查局一般係以傾倒之方式，將包裝袋內之海洛因倒出與包
    裝袋分離而稱重，必要時亦會輔以刮杓刮取袋內粉末，然無
    論依何種方式分離，包裝袋內均有極微量之海洛因殘留，業
    經法務部調查局以93年3 月19日調科壹字第09300113 060號
    函釋在案，足認前揭空包裝袋12個內含極微量之第一級毒品
    海洛因殘留而無法析離，應併依毒品危害防制條例第18條第
    1 項前段之規定，沒收銷燬之。
  2.又犯第4 條之罪者，因犯罪所得之財物，沒收之，如全部或
    一部不能沒收時，追徵其價額或以其財產抵償之，毒品危害
    防制條例第19條第1 項定有明文。被告販賣毒品予卓月珍所
    得8 萬元，依上開法條規定應就上開金額予以宣告沒收，如
    全部或一部分不能沒收時，以其財產抵償之。再按毒品危害
    防制條例第19條第1 項有關沒收之規定，係刑法第38條第1
    項第2 款、第3 項之特別規定，採義務沒收主易，故供犯該
    項所列之罪所用之物，如屬於犯人所有，即應沒收，並不以
    專供犯罪之用為限。本件如附表編號二所示被告販賣毒品所
    使用之聯絡工具行動電話SAMSUNG 廠牌行動電話1 具（序號
    0000000000000000），及附表編號三所示被告販賣毒品所使
    用之葡萄糖粉3 包，均係被告所有，業經被告供承在卷，而
    該電話及葡萄糖粉又均係供其犯罪所用之物，爰依同條例第
    19條第1 項規定宣告沒收。而門號0000000000號SIM 卡1 枚
    ，雖係被告所持用，業據被告供承在卷，惟SIM 卡乃係向電
    信公司租用，為電信公司所有物，自不得宣告沒收，併敘明
    之。
  3.扣案如附表編號四所示之殘渣袋4 只，雖均驗出有海洛因成
    分殘留，惟與本件販賣第一級毒品犯行，無直接關聯。附表
    編號五所示之第二級毒品，雖為違禁物，惟與本案並無犯罪
    關連（被告此部分是否另涉犯持有第二級毒品罪嫌，應由檢
    察官另行偵查）；附表編號六及九所示之物，雖均為被告所
    有，但無證據足認係供其本件犯罪所用之物；附表編號七所
    示之NOKIA 廠牌行動電話1 具，雖為被告所有，亦據被告供
    承在卷，惟依卷內證據難認係被告供販毒所使用；附表編號
    八所示GIYD行動電話，被告否認為其所有，亦無證據足認與
    本案被告販毒犯行有關，附表編號十之現金，為警方於94年
    2 月4 日查獲之現金，亦乏證據證明係被告販賣毒品所得；
    另扣案之咖啡色背包1 只，雖為被告所有，業據被告供承在
    卷，惟與本件販賣第一級毒品之犯行，並無直接關連，均不
    併予宣告沒收。
據上論結，應依刑事訴訟法第369 條第1 項前段、第364 條、第
299 條第1 項前段，毒品危害防制條例第4 條第1 項、第18條第
1 項前段、第19條第1 項、刑法第11條、第2 條第1 項前段，第
47條、第37條第1 項，修正前刑法第56條，判決如主文。
本案經檢察官方娜蓉到庭執行職務。
中　　華　　民　　國　　96　　年　　1 　　月　　23　　日
                  刑事第三庭    審判長法  官　周賢銳
                                      法  官  范惠瑩
                                      法  官  黃仁松
以上正本證明與原本無異。
如不服本判決應於收受本判決後10日內向本院提出上訴書狀，其
未敘述上訴理由者，並得於提起上訴後10日內向本院補提理由書
狀（均須按他造當事人之人數附繕本）「切勿逕送上級法院」。
中　　華　　民　　國　　96　　年　　1 　　月　　23　　日
　　　　　　　　　　　　　　　　　　　書記官  馬蕙梅
附錄本件判決論罪科刑法條：
毒品危害防制條例第4 條第1 項製造、運輸、販賣第一級毒品者
，處死刑或無期徒刑；處無期徒刑者，得併科新臺幣1 千萬元以
下罰金。
附表:
　┌──┬────────────┬──┬───┬───────────┐
　│編號│物    品     名     稱  │單位│數  量│備              註    │
　├──┼────────────┼──┼───┼───────────┤
　│　一│第一級毒品海洛因        │  包│   12 │合計驗餘淨重93.67 公克│
  │    │（均含包裝袋）          │    │      │（空包裝重7.12公克）  │
　├──┼────────────┼──┼───┼───────────┤
　│　二│SAMSUNG行動電話         │　具│    1 │供販賣海洛因所用之物  │
　│  　│（序號0000000000000000）│  　│　    │                      │
　├──┼────────────┼──┼───┼───────────┤
　│　三│葡萄糖粉　　　　　      │　包│    3 │供販賣海洛因所用之物  │
  ├──┼────────────┼──┼───┼───────────┤
  │  四│殘留海洛因殘渣袋        │  只│    4 │總重2.60公克          │
　├──┼────────────┼──┼───┼───────────┤
　│　五│第二毒品安非他命　      │公克│  30.5│與本案無關            │
　├──┼────────────┼──┼───┼───────────┤
　│　六│剪裁尖型吸管器具　      │　支│    2 │與本案無關            │
　├──┼────────────┼──┼───┼───────────┤
　│　七│NOKIA廠牌行動電話       │　具│    1 │與本案無關            │
　│  　│（序號000000000000000） │  　│　    │                      │
　├──┼────────────┼──┼───┼───────────┤
　│　八│GIYD行動電話            │　具│    1 │與本案無關            │
　│  　│（序號000000000000000） │  　│　    │                      │
　├──┼────────────┼──┼───┼───────────┤
　│　九│夾鏈袋　　大　　　      │　個│   19 │                      │
　│  　│　　　　　中　　　      │  　│    4 │與本案無關            │
　│　　│　　　　　小　　　      │　　│   60 │                      │
　├──┼────────────┼──┼───┼───────────┤
　│　十│現金（新台幣）　　　　　│　元│ 28400│與本案無關            │
　└──┴────────────┴──┴───┴───────────┘
